【裁判字號】    91,交易,394
【裁判日期】    920523
【裁判案由】    業務過失傷害
【裁判全文】
臺灣高雄地方法院刑事判決                        九十一年度交易字第三九四號
    公  訴  人  臺灣高雄地方法院檢察署檢察官
    被      告  乙○○
右列被告因業務過失傷害案件，經檢察官提起公訴（九十一年度偵字第一０四六二號
），本院判決如左：
    主  文
乙○○從事業務之人，因業務上之過失傷害人致重傷，處有期徒刑肆月，如易科罰金
，以佰元折算壹日。
    事  實
一、乙○○係東洲交通有限公司（起訴書誤載為車洲交通有限公司）之營業用大貨車
    司機，為從事駕駛業務之人，於民國九十年十二月十三日上午九時三十分許，駕
    駛車牌號碼ＷＩ─二五六號營業大貨車，沿高雄縣旗山鎮○○○路由北向南行駛
    （起訴書誤載為沿高雄縣旗山鎮○○○路由西向東方向行駛），途經該路與延平
    一路（起訴書誤載為旗甲一路）交岔口時，因遇紅燈號誌而停車於內側車道停等
    線前，待紅燈號誌轉換成綠燈號誌時，起動車輛擬左轉進入延平一路往東行駛，
    本應注意車輛行駛時，駕駛人應注意車前狀況及兩車併行之間隔，並隨時採取必
    要之安全措施，以避免道路交通事故之發生，且依當時天候晴、有日間自然光線
    ，又該路段快、慢車道均有鋪裝，路面乾燥無缺陷，道路無障礙物，視距良好，
    依其智識、能力亦無不能注意之情事，竟疏未注意車前狀況及兩車併行之間隔，
    即貿然左轉，適丁○○（起訴書誤載為許英俊）騎乘車牌號碼ＯＶＫ—一二三號
    重型機車亦因紅燈號誌而停在其車右側，同未注意車前狀況及兩車併行之間隔而
    貿然左轉，致乙○○駕駛之營業用大貨車之右後側防捲條撞擊丁○○所騎乘機車
    左側後車燈燈座，使丁○○人車倒地後，因而受有腦外傷併左側偏癱及認知功能
    障礙等重傷害。乙○○於肇事後，留在事故現場，對於未發覺之犯罪，主動向至
    現場處理之員警甲○○坦承其為肇事者，而接受裁判。
二、案經丁○○及其配偶丙○○○訴由高雄縣警察局旗山分局移送臺灣高雄地方法院
    檢察署檢察官偵查起訴。
    理  由
一、訊據被告乙○○對於右揭時、地駕駛上開營業用大貨車欲左轉延平一路往東行駛
    時，疏未注意車前狀況及兩車併行之間隔，與在其貨車右側之告訴人丁○○機車
    發生擦撞，致告訴人丁○○受有前述傷害等事實均坦白承認，核與證人即貨車乘
    客陳俊男於本院調查時到庭證稱：告訴人騎乘之機車撞擊被告大貨車之位置係在
    貨車右側車身防捲設施處等語（見本院九十一年八月十三日訊問筆錄）；證人即
    現場處理警員甲○○於本院調查時證稱：伊等到現場後，去問肇事者及被害人，
    肇事者指出貨車右側防捲條即是撞擊位置，被害人沒有意見，被害人告訴伊等，
    在貨車迴轉時候，貨車側面撞到機車後面的燈座等語相符（見本院九十一年八月
    十三日訊問筆錄），並有肇事現場照片十二幀、高雄市○○○○○道路交通事故
    調查報告表及高雄醫學院附設中和醫院診斷證明書各一紙在卷可稽，足認被告前
    開自白與事實相符，堪以採信。另告訴人丁○○雖於本院調查時指稱：伊當時係
    因紅燈號誌而停在外側車道停等線前，綠燈號誌尚未亮起時，被告即駕駛大貨車
    自後追撞伊所騎乘之機車後方云云。然告訴人因本件車禍事故已受有認知功能障
    礙之傷害，是其對於案發情形之經過是否能清楚記憶及陳述，已非無疑；況本件
    交通事故撞擊點應係機車倒地之刮地痕起點即內側車道停等線處，而非告訴人所
    述撞擊點係在外側車道處，是告訴人丁○○前揭指訴有重大瑕疵，尚難以此遽為
    被告不利之認定。
二、按汽車行駛時，駕駛人應注意車前狀況及兩車併行之間隔，並隨時採取必要之安
    全措施，為道路交通安全規則第九十四條第三項所明文。被告既考領有駕駛執照
    ，對於前揭規定自不得諉為不知，且該規定之義務亦為被告應注意並能注意之事
    項。經查，肇事當時天候晴、有日間自然光線，又該路段快、慢車道均有鋪裝，
    路面乾燥無缺陷，道路無障礙物，視距良好等情，有前開高雄市○○○○○道路
    交通事故調查報告表一紙在卷可證，且依被告之智識、能力亦無不能注意之情事
    ，詎竟疏於注意車前狀況及兩車併行之間隔，並隨時採取適當、必要及有效之閃
    避、煞車等安全措施，致與告訴人丁○○騎乘之機車發生擦撞因而肇事，使告訴
    人受傷，其有過失，灼然至明。而本件經送臺灣省高屏澎區車輛事故鑑定委員會
    鑑定結果，其認被告乙○○駕駛大貨車與告訴人丁○○騎乘重機車互未注意車前
    狀況及併行之間隔，同為本案肇事原因等情，有該鑑定委員會九十一年十二月六
    日高屏澎鑑字第九一一七四八號函附之鑑定意見書一份在卷可稽，亦與本院為同
    一之認定。又告訴人確因本件交通事故受有前述傷害，有前述診斷證明書在卷足
    證，被告之過失犯行與告訴人之傷害間，顯有相當因果關係。本件事證已臻明確
    ，被告犯行，堪以認定。
三、按頭部極為脆弱，乃人體之重要器官，如遭受撞擊，極易造成他人肢體無力、意
    識障礙或其他於身體或健康等有重大不治或難治之重傷害，此乃眾所皆知之事。
    告訴人丁○○頭部所受之傷害，經醫院開顱手術後，仍受有腦外傷併左側偏癱及
    認知功能障礙等傷害，並因重度肢障而領有身心障礙手冊等情，有前揭診斷證明
    書及身心障礙手冊各一紙在卷可佐，其所受傷害顯已達重大難治之程度，且於人
    之身體或健康均有重大之影響，應屬刑法第十條第四項第六款之重傷害；另被告
    於行為時係東洲交通有限公司之營業大貨車司機，係以駕駛為業務之人，其駕車
    肇事致告訴人丁○○受傷，核其所為，係犯刑法第二百八十四條第二項後段之業
    務過失致重傷害罪，公訴人認被告所為係犯刑法第二百八十四條第二項前段業務
    過失傷害罪，容有未洽，應予變更起訴法條。被告乙○○於車禍發生後即主動在
    肇事現場向警方陳述其為本件車禍之肇事人，使警方得以獲悉其為本案之犯罪嫌
    疑人，業據證人即現場處理警員甲○○於本院審理時到庭結證屬實，爰依刑法第
    六十二條前段自首之規定，酌減輕其刑。爰審酌被告於犯罪後坦承犯行，態度良
    好，且告訴人丁○○就本件交通事故亦同為肇事原因，惟被告於車禍發生後尚未
    與被害人達成和解，並未極力彌補其過失，以減低損害，且其過失行為造成之結
    果，使告訴人及其家人均將面臨難以治癒之創傷，及被害人終生須無盡的受到照
    護及負擔等其他一切情狀，爰量處如主文所示之刑，並諭知易科罰金之折算標準
    ，藉資懲儆。
據上論斷，應依刑事訴訟法第二百九十九條第一項前段、第三百條，刑法第二百八十
四條第二項後段、第四十一條第一項前段、第六十二條前段，罰金罰鍰提高標準條例
第一條前段、第二條，判決如主文。
本案經檢察官蕭宇誠到庭執行職務。
中     華     民     國      九十二     年     五     月     二十三     日
                                  臺灣高雄地方法院交通法庭
                                      審判長 法  官     李政庭
                                             法  官     邱基峻
                                             法  官     邱泰錄
右正本證明與原本無異。
如不服本判決，應於判決送達後十日內，向本院提出上訴狀。
 書記官     林慧君
中    華    民    國      九十二      年      五    月      二十六      日
中華民國刑法第二百八十四條
 (過失傷害罪)
因過失傷害人者，處六月以下有期徒刑、拘役或五百元以下罰金，致重傷
者，處一年以下有期徒刑、拘役或五百元以下罰金。
從事業務之人，因業務上之過失傷害人者，處一年以下有期徒刑、拘役或
一千元以下罰金，致重傷者，處三年以下有期徒刑、拘役或二千元以下罰
金。


司法院資訊處製作；財團法人民間司法改革基金會備份。
